臺灣高等法院花蓮分院刑事判決　　　96年度上更(一)字第22號
上　訴　人
即　被　告　甲○○
選任辯護人　曾冠棋律師
　　　　　　俞兆年律師
上列上訴人即被告因違反毒品危害防制條例案件，不服臺灣臺東
地方法院90年度訴字第 156號中華民國92年8月7日第一審判決（
起訴案號：臺灣臺東地方法院檢察署89年度偵字第2342號），提
起上訴，判決後經最高法院發回，本院更為判決如下：
    主  文
原判決撤銷。
甲○○連續非法販賣化學合成麻醉藥品，累犯，處有期徒刑伍年
貳月。
    事  實
一、甲○○曾於民國（下同）86年間，因麻醉藥品管理條例案件
    ，經臺灣臺東地方法院判處有期徒刑 3月，並經本院駁回上
    訴確定，於86年10月24日易科罰金執行完畢。詎其猶不知悔
    改，明知安非他命業經行政院衛生署於79年10月 9日公告列
    入麻醉藥品管理條例第二條第四款所定之「化學合成類麻醉
    藥品」管理，於79年10月11日生效，依法不得非法販賣、持
    有、施打或吸用；竟意圖營利，基於概括之犯意，自87年 2
    月初起，至同年5月中旬某日，連續5次非法販賣化學合成麻
    醉藥品安非他命予洪惠坤施用，每次販賣價錢從新台幣（下
    同）3000元至 30000元不等，交易方式由洪惠坤以呼叫器或
    甲○○家中電話聯繫交貨之地點與方式。嗣經警循線查獲，
    始知上情。
二、案經臺東縣警察局移送臺灣臺東地方法院檢察署檢察官偵查
    起訴。
    理  由
壹、關於證據能力部分：
一、刑事訴訟法第159條之1第 1項規定：「被告以外之人於審判
    外向法官所為之陳述，得為證據」，該規定所稱之「法官」
    ，並未明文排斥軍事法院之法官（最高法院94年度台上字第
    1027號判決參照）。故本件證人洪惠坤、何明聰在軍事法院
    具結向軍事審判官所為之陳述，就本件審理上訴人即被告（
    以下簡稱被告）甲○○違反毒品危害防制條例案件而言，雖
    係被告以外之人於審判外之陳述，但依刑事訴訟法第159 條
    之1第1項之規定，仍得作為證據。
二、刑事訴訟之目的，固在發現真實，藉以維護社會安全，但其
    手段應合法純潔、公平公正，以保障人權；倘證據之取得非
    依法定程序，而法院容許該項證據作為認定犯罪事實之依據
    有害於公平正義時，即違背憲法第 8條、第16條所示應依正
    當法律程序保障人身自由、貫徹訴訟基本權之行使及受公平
    審判權利之保障等意旨，自應排除其證據能力。準此，實施
    訴訟程序之公務人員對於被告或訴訟關係人施以通訊監察，
    如非依法定程序而有妨害憲法第12條所保障人民秘密通訊自
    由之重大違法情事，且從抑制違法偵查觀點衡量，容許該通
    訊監察所得資料作為證據並不適當時，應否定其證據能力。
    本件卷附通訊監察譯文，證人即承辦之員警鄭文東雖證稱有
    向檢察官聲請監聽，但現在已無法覓得相關資料等語；然本
    院向台東縣警察局函查結果，該局答覆本件並無執行通信監
    察；又本院向臺灣臺東地方法院檢察署函調監聽被告甲○○
    、證人洪惠坤通信監察書之卷宗，該署答覆並無相關卷宗可
    供參閱，分別有台東縣警察局96年6月21日東警偵一字第096
    0005068號函、臺灣臺東地方法院檢察署96年7月16日東檢哲
    檔字第0962000040號函在卷可按。是本件卷附通訊監察譯文
    ，經查並無法證明係依法定程序取得，自應排除其證據能力
    。
三、另證人洪惠坤之警詢筆錄，屬被告以外之人於審判外之陳述
    ，且證人洪惠坤在本院前審曾爭執記載內容與其所述不符。
    又本院向台東縣警察局台東分局調取證人洪惠坤之警詢錄音
    帶，並無所獲；而辯護人已爭執其證據能力，故應認證人洪
    惠坤之警詢筆錄無證據能力。
貳、被告販賣安非他命予洪惠坤部分：
一、訊之被告矢口否認右揭犯行，辯稱：我只有跟洪惠坤一起買
    安非他命，或跟洪惠坤及何明聰3 個人一起去買，沒有販賣
    安非他命給洪惠坤云云。
二、經查：
（一）上開事實，業據證人洪惠坤於於軍事法庭訊問時證述：我
      因為工作關係，常常需要運貨，為了提神，而向甲○○詢
      問是否可以弄到安非他命，甲○○說要找找看，我就請他
      幫我購買安非他命，約買5、6次，以呼叫器或他家電話聯
      繫交貨的地點與方式，價格約3、5千元至3、4萬元不等，
      除第一次是我主動向他們提出要求請他們幫忙，看看是否
      能調到安非他命外，之後各次皆是我自己主動向甲○○ 1
      人接洽購買等語明確（88年審字第10號卷第75至78頁）。
（二）證人洪惠坤雖於原審及本院前審翻異前供，改稱：是我與
      甲○○、何明聰一起出錢合買，不是向甲○○購買，甲○
      ○沒有在販賣毒品云云；證人何明聰於軍事法庭亦證稱：
      甲○○沒有在賣安非他命，洪惠坤不可能向他購買安非他
      命，洪惠坤是有叫伊和甲○○帶他去買安非他命，但伊沒
      有帶他去；是我們3 人合資共同購買，因為合資購買比較
      便宜云云。惟證人洪惠坤與被告之間並無嫌隙，為被告所
      自承，依一般經驗法則，並無於軍事法庭誣陷被告之動機
      或必要；是證人洪惠坤嗣後在原審及本院前審翻異之詞，
      無非係迴護被告之詞，難以採信。而證人何明聰先係稱「
      洪惠坤是有叫伊和甲○○帶他去買安非他命，但伊沒有帶
      他去」，嗣卻稱「是我們3 人合資共同購買」，前後已有
      不一；況證人洪惠坤既稱「除第一次外，之後各次皆是我
      自己主動向甲○○1 人接洽購買」，則證人何明聰即不可
      能目睹該情，故證人何明聰之證言並無法推翻被告有販賣
      安非他命予洪惠坤之事實，尚難採為被告有利之證明。
（三）又被告係於87年7月1日入營服役，有陸軍常備兵徵集令 1
      紙附卷可按。則被告入營以後，實際上已無從再行販賣安
      非他命予洪惠坤；是證人洪惠坤供述向被告購買安非他命
      之時間係至87年8 月為止，應係日久記憶錯誤所致。故本
      院因而認定被告販賣安非他命予洪惠坤之最後日期為同年
      5月中旬某日，非如公訴人所指之同年8月間，以符實際。
      再販賣安非他命，係屬違法行為，非可公然為之，亦無公
      定價格，且每次買賣之價量，亦可能隨時依雙方關係之深
      淺、資力、需求量及對行情之認知、來源是否充裕、查緝
      是否嚴緊、購買者被查獲時供述購買對象之可能風險之評
      估等，而異其標準，非可一概論之，從而販賣之利得，除
      被告坦承犯行或價量俱臻明確外，委難察得其交易實情。
      本件證人洪惠坤於於軍事法庭證述：向被告購買安非他命
      ，約買5、6次，價格約3、5千元至3、4萬元不等；因被告
      矢口否認犯行，而證人洪惠坤嗣又已翻供，本院窮各種所
      能，亦無法查明正確之販賣次數與金額，因依「案疑利益
      歸被告」之法理，本院均採對被告有利之較少次數與金額
      認定之。
（四）而毒品安非他命物稀價昂，且為政府懸為禁令，嚴加取締
      之違禁物，被告有違反麻醉藥品管理條例之前科，對此當
      知之甚詳。茍被告無利可圖，衡情應不至甘冒被取締判處
      重刑之危險，平白從事安非他命之買賣，是其有從中賺取
      買賣價差牟利之意圖及事實，已極顯然。
（五）綜上各節，本件事證已臻明確，被告所辯，無非卸責之詞
      ，不足採信，犯行堪以認定。
三、查安非他命係屬甲基苯乙胺化學合成麻醉藥品，吸用之會降
    低食慾，血壓體溫會升高，並影響記憶能力及自主神經系統
    ，其判斷力及意志力亦均受限制，並有輕微之成癮性，嚴重
    危害身心健康，而慣用者由於精神錯亂，更具有暴力攻擊、
    反社會行為及自殺等傾向，後果堪虞，尤以其戒解不易，是
    其毒害實不在煙毒之下，乃行政院衛生署於79年10月 9日以
    衛署藥字第904142號函將之列為麻醉藥品管理條例第2條第4
    款之「化學合成類麻醉藥品」而為管理，並自79年10月11日
    起生效。依該條例第13條規定，麻醉藥品不得非法輸入、製
    造、運輸、販賣、持有、施打或吸用，被告意圖營利而非法
    販賣，核其所為，係犯同條例第13條之 1第2項第1款之罪。
    被告行為後，毒品危害防制條例雖於87年 5月20日修正公布
    ，同年 5月22日生效施行，將安非他命列為第二級毒品，又
    於92年7月9日修正公布；惟比較新舊法適用之結果，關於販
    賣安非他命部分，以舊法較有利於被告，自應依刑法第 2條
    第 1項之規定，適用適用行為時之法律。又被告先後多次犯
    行，時間緊接，犯罪構成要件相同，顯係基於概括犯意為之
    ，應依連續犯規定，以一罪論，依法加重其刑（被告行為後
    ，刑法業於95年7月1日修正施行，刑法第56條連續犯之規定
    ，亦經修正公布刪除，此刪除雖非犯罪構成要件之變更，但
    亦已影響被告刑罰之法律效果，自屬法律有變更，依刑法第
    2 條第 1項規定，仍應適用較有利於被告之行為時法律即舊
    法論以連續犯）。而被告因非法販賣安非他命而非法持有安
    非他命之低度行為，已為非法販賣之高度行為吸收，不另論
    罪。另被告有如事實欄所在犯罪前科執行情形，有臺灣高等
    法院被告全國前案紀錄表1份在卷可按，其於5年內再犯本件
    有期徒刑以上之罪，為累犯，依法加重其刑，並遞加之（被
    告行為後，刑法有關累犯之規定亦有修正，惟被告受有期徒
    刑之執行完畢後， 5年內再故意犯本件有期徒刑以上之罪，
    不論依修正前之刑法第47條或修正後之刑法第47條第 1項之
    規定，均構成累犯；對被告並無有利或不利之情形，依刑法
    第2條第1項前段之規定，本件應依修正前刑法第47條規定論
    處）。原審對被告論罪科刑，固非無見；惟原審未明確認定
    被告販賣安非他命之次數及所得金額，尚有未洽。另就公訴
    人起訴被告自87年5月21日以後至同年8月間販賣安非他命部
    分，未予判決，亦有未合。被告上訴否認犯罪，雖無可採，
    惟原判決既有可議，即應撤銷改判。爰審酌被告為一己之私
    利，竟販賣安非他命，嚴重侵害他人之身體健康，及犯罪後
    態度等一切情狀，量處如主文第2項所示之刑。
參、不另為無罪諭知部分：
一、公訴人起訴甲○○自87年5月21日以後至同年8月間，販賣安
    非他命予洪惠坤部分，依卷證資料尚無法證明。惟公訴人認
    被告此部分之事實與上開有罪部分，有連續犯之裁判上一罪
    關係，爰不另為無罪之諭知。
二、公訴意旨另以：甲○○亦基於意圖營利之概括犯意，另於87
    年5月9日21時，在臺東縣臺東市體育場，以每0.1公克1千元
    之價格，販賣安非他命予黃俊程1次；。又於同年5月15日23
    時及5月30日零時30分許，分別在臺東縣臺東市○○路565號
    及同市○○路40號，以相同之數量、價格，販賣安非他命予
    林吉龍 2次。因認被告甲○○此部分，亦涉有連續非法販賣
    安非他命之罪嫌云云。訊之被告否認有此部分犯行，辯稱：
    我沒有販賣安非他命給黃俊程，那是我和黃俊程一起去向呂
    旻紋買的；我也沒有販賣安非他命給林吉龍，之前有合資購
    買而已等語。經查：
（一）證人黃俊程雖於87年 6月11日警詢，及軍事法庭訊問時證
      述：我有向甲○○購買 1次安非他命，時間是87年5月9日
      晚上 9時左右，我先打他家電話，後來甲○○叫我去台東
      縣體育場前圓環等他，過20分鐘，甲○○拿1包約0.1公克
      的安非他命給我，我則拿 1千元給他，我確實向甲○○購
      買過安非他命，而且甲○○也帶我向呂旻紋購買云云。然
      其嗣於87年 6月26日警詢時卻證稱：我吸食之安非他命是
      向綽號白目仔之呂旻紋及曾炳魁2人所購買，第1次向呂旻
      紋購買，是於87年 5月中旬晚上10時許，甲○○帶我前去
      呂旻紋博愛路 421號老人會館住處，向呂旻紋購買的等語
      。又證人黃俊程係經由被告帶同一起前去找呂旻紋購買安
      非他命乙節，已據證人呂旻紋於原審證述：87年5月9日是
      甲○○與黃俊程 2人一起去的，他們到老人會館，體育場
      那裡找我，我住在那裡，他們一起去買毒品只有 1次，他
      叫我幫他去向別人買，甲○○只有找我 1次，黃俊程找我
      好幾次等語屬實。足認黃俊程僅係與被告一同前去購買安
      非他命，並非向被告購買。
（二）證人林吉龍雖於警詢及偵查中證述：我曾向綽號大野狼的
      男子即甲○○購買安非他命，第1次是87年5月15日前後，
      晚上11時許，在甲○○他家前面，以1千元購得0.1公克，
      第2次是同月30日凌晨零時30分許，我叫甲○○拿1千元安
      非他命來歡樂世界找我，甲○○將約 0.1公克安非他命給
      我後，我換了 1千元代幣供甲○○把玩電玩等語。然其於
      軍事法庭訊問時則改稱：甲○○沒有賣毒品給我，之前警
      詢筆錄是警察引導我這樣說的，甲○○都叫我「阿龍」等
      語；已見其對於被告究竟有無販賣毒品之供述，前後不一
      。要難僅憑證人林吉龍前後不一之證述，遽認被告有販賣
      安非他命予林吉龍。
（三）綜上所述，此部分公訴人所舉證據尚難證明被告犯罪。此
      外，復查無其他積極證據足資認定被告有公訴人所指此部
      分之犯行。惟公訴人認此部分與前開有罪部分有連續犯之
      裁判上一罪關係，爰亦不另為無罪之諭知。
據上論斷，應依刑事訴訟法第369條第1項前段、第364條、第299
條第1項前段，麻醉藥品管理條例第13條之1第2項第1款，刑法第
2條第1項、第11條，修正前刑法第56條、第47條，判決如主文。
本案經檢察官乙○○到庭執行職務。
中　　華　　民　　國　　96　　年　　10　　月　　18　　日
                        審判長法  官  何方興
                              法  官  林鳳珠
                              法  官  林德盛
以上正本證明與原本無異。
如不服本判決，應於送達後10日內，向本院提出上訴狀。其未敘
述理由者，並應於提出上訴狀後10日內向本院補提理由狀 (須附
繕本)。
                              書記官  劉妙娘
中　　華　　民　　國　　96　　年　　10　　月　　16　　日
附錄    本判決論罪科刑法條：
麻醉藥品管理條例第13條
麻醉藥品，限供醫藥及科學上之需用。不得非法輸入、製造、運
輸、販賣、持有、施打或吸用。
麻醉藥品管理條例第13條之1第2項第1款
違反前條之規定，其屬於第二條第四款之麻醉藥品者，依左列規
定處罰。
一非法輸入、製造、運輸、販賣者，處五年以上有期徒刑，得併
  科五萬元以下罰金。
